Karl Oberste-Brink, Essen - Professor Dr. phil., Bergwerksdirektor
BBA 36
- Karl Oberste-Brink, Essen - Professor Dr. phil., Bergwerksdirektor, 1914 - 1967; BBA 36; Unterlagen zu den Schachtbeschreibungen der Vereinigte Stahlwerke AG Abteilung Bergbau 1720-1936 (7) Gutachten über südliche Randzechen des Ruhrreviers 1821-1944, 1953-1963 (9) Gutachten über Steinkohlenfelder
  - Gutachten über Steinkohlenfelder / Zechen im rheinisch-westfälischen Industriegebiet
    - Gutachten über den Wert der Zeche Julia, Zeche Viktoria, Zeche Maximilian u. der Zeche Prinz Schönaich, Stand 1939, 1938 - 1950; 40; Unterlagen zur Erstattung des Gutachtens aus der Klageschrift u. -beantwortung sowie aus den Unterlagen der Nürnberger Prozesse gegen Flick u. a.
      Nürnberger Prozesse
      Flick, Friedrich
    - Klage der Friedrich Flick KG u. der Tochtergesellschaften (O. Lenz) gegen die Reichswerke AG u. Tochtergesellschaft (J. Koch) wegen Herausgabe u. Schadensersatz betr. die Zechen Julia, Viktoria, Maximilian u. Prinz Schönaich, 1950; 41; Klageschrift, Anlagen 1-13
      Lenz, Otto
      Koch, Justus
      Friedrich Flick KG
      Reichswerke AG
    - Klage der Friedrich Flick KG u. der Tochtergesellschaften (O. Lenz) gegen die Reichswerke AG u. Tochtergesellschaft (J. Koch) wegen Herausgabe u. Schadensersatz betr. Zechen Julia, Viktoria, Maximilian u. Prinz Schönaich, 1951; 42; Klagebeantwortung (Rechtsanwalt Koch)
    - Klage der Friedrich Flick KG u. der Tochtergesellschaften (O. Lenz) gegen die Reichswerke AG u. Tochtergesellschfat (J. Koch) wegen Herausgabe u. Schadensersatz betr. Zechen Julia, Viktoria, Maximilian u. Prinz Schönaich, 1951; 43; Anlagen 1-52 zur Klagebeantwortung
    - Gutachten über die im Besitz der Familie Honigmann befindlichen Steinkohlenfelder b. Erkelenz, 1916, 1952; 44; Befahrungsbericht zum Honigmann-Verfahren beim Abteufen u. a. des Schachts Arsberg, 1928; Gutachten über den Wert des nördlichen Felderbesitzes der Gewerkschaft Sophia Jacoba, Hückelhoven
      Honigmann-Verfahren
      Schachtabteufen
      Betriebsbesichtigungen
      Zeche Sophia Jacoba
    - Gutachten über den Wert der Berechtsame der Gewerkschaft Sophia Jacoba, Hückelhoven, mit zahlreichen Unterlagen, 1958; 45
  - Gutachten über sonstige Steinkohlenfelder / Zechen
    - Gutachten über die Zeche Aachen in der Indemulde zwischen Jülich u. Eschweiler (Besitzer: Graf von Fürstenberg), o. D., o. V., 1920; 46; Gutachten über die Steinkohlenberechtsame Steinbruch, o. D., o. V.
      Fürstenberg, v.
      Zeche Aachen
    - Überblick über den Steinkohlenbergbau des Saarbeckens, 1932; 47; Vergleich des Wertes der Saargruben mit Gruben der Interessengemeinschaft Kattowitzer AG u. Königs- u. Laurahütte AG in Ost-Oberschlesien
      Interessengemeinschaft
      Interessengem. Kattowitz AG
      Ver. Königs- u. Laurahütte
    - Angaben über die Saar- u. Mosel-Bergwerksgesellschaft in Lothringen, deren Aktien 1918 im Besitz der Deutsch-Luxemburgischen Bergwerks- u. Hütten AG waren, 1910 - 1940; 48; Sammlung von Unterlagen über die Saar- u. Mosel-Bergwerksgesellschaft, 1910-1931
      Saar- u. Mosel-Bergwerks-AG
    - Ausarbeitung über das Steinkohlenvorkommen Diersburg-Berghaupten im Kinzigtal zwischen Offenburg u. Gengenbach, 1930; 49
      Kinzigtal
    - Gutachten über die Steinkohlenfelder Louisenglück, Gustav, Colonia, Humboldt u. Jean in der Rheinpfalz von Oberste-Brink u. BA Bruch, 1922; Gutachten über das Steinkohlenfeld Auguste Haussachsen in der Gemeinde Dömbach b. St. Wendel b. Trier, o.D., mit Schriftwechsel u. Sammlung von Unterlagen über Steinkohlenvorkommen im Glau- u. Lautertal, 1920-1963, 50
      Lautertal
      Glautal
    - Überblick über den oberschlesischen Steinkohlenbezirk, 1932; 51; Unterlagen einer Besichtigungsfahrt in Oberschlesien durch die Reichsfinanzbehörde im Zuge der Vorbereitung der Einheitsbewertung, Pressenotizen, statistische Unterlagen
      Einheitsbewertungen
      Reiseberichte
    - Gemeinschaftliches Gutachten einer deutsch-polnischen Kommission über die Wirtschaftlichkeit der Interessengemeinschaft Kattowitz, erstattet für ein Bankenkonsortium unter Führung der Dresdner Bank, 1934; 52; Entwurf des Gutachtens; Entwurf des Abschnitts über den Steinkohlenbergbau der Interessengemeinschaft Kattowitz
    - Gutachten über den Oder-Donau-Kanal im Bereich des mährisch-schlesischen Steinkohlenbergbaus, 1942; 53
      Oder-Donau-Kanal
    - Gutachterliche Äußerung zum Freischürfbesitz der Allgemeinen Tiefbohr- u. Schachtbau AG b. Bestwina in Galizien, 1915; 54
      Allgemeine Tiefbohr- u. Schachtbau AG <Bestwina>
    - Gutachten über die Bergwerksbetriebe des Fürsten von Pless in der Wojewodschaft Schlesien, von Oberste-Brink u. Rieger, Krakau, 1937; 55
      Rieger
      Pless, v.
    - Untersuchung über den Abbau des Sicherheitspfeilers für die Tagesanlage der Wenceslaus-Grube in Mölke (Krs. Neurode), seine technische Einrichtung u. Wirtschaftlichkeit, 1930; 56; Notizen u. Schriftwechsel zum Gutachten
      Sicherheitspfeiler
      Zeche Wenceslaus-Grube
  - Gutachten über sonstigen Bergbau
    - Gutachterliche Äußerung über das Eigenleben des rheinischen Braunkohlenbergbaus, 1948; 57
    - Begutachtung eines Braunkohlenangebots der Fa. Wilhelm Harf GmbH, Köln (Feldergruppen b. Tüddern, Aldenhoven, Wegberg-Gerderath, Titz, Jüchen u. Capellen), 1915; 58
      Wilhelm Harf GmbH
    - Begutachtung der Braunkohlenkonzession Bardenberg-Afden-Maria Theresia b. Aachen, 1915; 59
    - Gutachten über die Beeinträchtigung des Werksgeländes der Lurgi-Thermie durch den Tagebau der Grube Fischbach der Horremer Brikettfabrik, 1940, mit Nachtrag, 1943, 1940 - 1943; 60
      Lurgie-Thermie
      Zeche Fischbach
      Horremer Brikettfabrik
    - Gutachterliche Äußerung über den Braunkohlen-Felderbesitz Jüchen-Schröderwerk b. Grevenboich, 1929; 61
    - Vorläufiges Gutachten in der Bergschadensangelegenheit Ischendorfer Glashütte - Rheinische AG für Braunkohlenbergbau u. Brikettfabrikation, 1954; 62; Umfangreiche Unterlagen über Messungen von 1953-1955 (Endgutachen wurde wohl nicht erstellt)
      Ischendorfer Glashütte GmbH
      Rheinische AG für Braunkohlenbergbau u. Brikettfabrikation
    - Untersuchung über die Möglichkeit einer Hebung des Bergbaus im Gebiet Hausruck, Oberdonau, von Oberste-Brink u. Gustav Knepper (Wolfsegg-Traunthaler Kohlenwerke AG), 1944; 63
      Wolfsegg-Traunthaler Kohlenwerke AG
      Hausruck
    - Untersuchung über die Aussichten von Unternehmungen auf Steinkohle in Schleswig-Holstein, 1927; 64
      Schleswig-Holstein
    - Gutachten über die Aussichten von Tiefbohrungen auf Steinkohle im Rheintal, westlich von Baden-Oos u. Steinbach in Baden, 1920; 65
      Steinbach <Region>
      Baden-Oos <Region>
    - Gutachten über die Flöz- u. Lagerungsverhältnisse der Zeche Plötz b. Löbejün u. der benachbarten fiskalischen Feldesteile, 1920; 1925; 66; Unterlagen über Bohrergebnisse u. Rissauszüge
      Zeche Plötz
    - Gutachten über die besten Ansatzpunkte für neue Bohrungen im Bezirk des Steinkohlenwerks Plötz, 1929 - 1934; 67; Bericht von Hagemann über die Lagerungsverhältnisse aufgrund der neuen Bohrungen, o. D.; zahlreiche Bohrtabellen bis 1934 (Akten über das Werk Plötz sollen in der Zentralregistratur der Essener Steinkohlenbergwerke AG 1958 noch vorhanden gewesen sein)
      Hagemann
    - Fotoalbum: Das Steinkohlenbergwerk Plötz von Werner Grumbrecht - Herrn Oberste-Brink, dem verdienstvollen geologischen Erforscher des Plötzer Gebiets überreicht (vor 1934), 68
      Grumbrecht, Werner
    - Untersuchung für die Wiederaufnahme des Bergbaus im Eisenstein-Felderbesitz der VST im Ruhrbezirk, 1937; 69
      Eisenstein
    - Äußerung zu dem Schwefelkiesvorkommen b. Allendorf im Sauerland, 1943; 70
      Schwefelkies
      Allendorf <Region>
    - Gutachten über das Gips- bzw. Anhydritvorkommen von Stadtoldendorf, 1943; 71
      Gips
      Anhydrit
      Stadtoldendorf
    - Sammlung von Nachrichten über die produktive Steinkohlenformation Zwickau-Chemnitz, 72
      Zwickau
      Chemnitz
  - Sonstige Gutachten (insbesondere über Bergschadenfragen)
    - Sammlung von Unterlagen über Erdöl; Erdöltagung in Hannover, 1932; 73
      Erdöl
    - Gesetz zur Bekämpfung von Luftverunreinigungen in England, 1955; 74
      Luftverunreinigungen
      Umweltschutz
      Großbritannien
    - Gutachterliche Äußerung zur Bedeutung des Bergschadensverzichts auf den Grundstücken Unionstr. 20-38 u. 40-44, sowie Turmfeldstr. 2a, Gemarken Essen, Flur 18, Nr. 102-105, 1954; 75
      Bergschädenverzicht
      Essen, Unionstr.
      Essen, Turmfeldstr.
    - Stellungsnahme zum Vorschlag der Laura u. Vereeniging Matschappy über die Ermittlung der Bergschädenkosten für die steuerliche Gewinnberechnung (Bergschadenrückstellungen), 1952; 76
      Laura u. Vereeniging Steenkolenmijnen
    - Bergschädensicherung für das Rheinstahl-Hochhaus am Bismarckplatz, Essen, 1959 - 1961; 77
      Bergschädensicherung
      Essen, Bismarckplatz
    - Gutachten über die günstige Lage der geplanten Kokerei der Z. Emil Mayrisch des EBV, 1948; 78
      Kokerei
      Eschweiler Bergwerks-Verein <Herzogenrath-Kohlscheid>
      Zeche Emil Mayrisch <Steinkohlenbergwerk, Siersdorf>
    - Sachverständigengutachten zur Aufteilung von Instandsetzungskosten (Ermittlung des Bergschadenanteils), Kloster Abtei Rolduc - Domaniale Myn Maatschappij, 1953; 79
      Domaniale Mijn Maatschappij
      Abtei Rolduc
    - Gutachten über die Ursache der vom Bergbau unabhängigen Hausschäden in Herzogenrath, 1953; 80; Gutachten über Hausschäden an der Hindenburg- u. Kleikstraße in Herzogenrath, 1935; Begutachtung der Sicherung des Hauses Hauptstr. 20, Herzogenrath, 1951; Schriftwechsel zu Bergschäden, 1935-1953
      Herzogenrath, Hindenburgstr.
      Herzogenrath, Kleikstr.
      Herzogenrath, Hauptstr.
    - Gutachten wegen der Verteilung der Kosten bei gemeinschaftlich verursachten Bergschäden der Gewerkschaften Deutschland zu Oelsnitz u. Gottes Segen zu Lugau (Zwickauer Revier), 1930, 1929 - 1942; 81; Schiedsgutachten, 1932; Schriftwechsel, 1929-1942
      Zeche Deutschland
      Zeche Gottes Segen
    - Gutachten in einem Bergschadenrechtsstreit im Zwickauer Revier zur Frage des Minderwertes, 1933; 82
      Bergschäden, Rechtsfälle
      Zwickau <Region>
    - Beratung bei der Frage der Anlegung von Verkehrswegen (Autobahn) in Steinkohlenbergbaugebieten in Oberschlesien, 1940 - 1941; 83
      Straßen- und Wegebau
      Oberschl.
    - H. Westermann: Bergbau u. öffentliche Verkehrsangelegenheiten, Manuskript aus dem Institut für Berg- u. Energierecht der Universität Münster, 1965; 84
      Westermann, H.
    - Gutachten über die bergbauliche Sicherheit des neuen Wasserbehälters des Wasserwerks Dortmund-Lüttgendortmund (nahe Provinzialstraße), 1938; 85
      Wasserwerk Dortmund-Lütgendortmund
    - Gutachten über die Sicherung einer Gasleitung im Einwirkungsbereich des Bergbaus, 1929; 86
    - Gutachten über die Trasse einer Gasleitung südlich von Plettenberg, 1934; 87
      Plettenberg <Region>
    - Gutachten über die Schäden an Häusern in Höngen (Bez. Aachen), 1934; 88
      Höngen
    - Gutachten über Bergschäden an der Jülicher-, Friedens- u. Marienstraße in Eschweiler, 1936; 89
      Eschweiler, Jülicher Str.
      Eschweiler, Friedensstr.
      Eschweiler, Marienstr.
    - Beratung der Zeche Mansfeld in Bochum-Langendreer zu Bergschäden an Gewächshäusern einer Gärtnerei, 1941; 90
      Zeche Mansfeld
    - Beratung der BAG Recklinghausen im Rechtsstreit wegen Bergschäden an der Brauerei Hackert in Westerholt, 1934 - 1935; 91
      Brauerei Hackert
      Bergbau-Aktiengesellschaft Recklinghausen
    - Gutachten über Bergschäden als Schadensursache im Rechtsstreit Paul Gatz, Herne, gegen die Gewerkschaft Friedrich der Große, 1932; 92
      Gatz, Paul
      Zeche Friedrich der Große
    - Gutachten wegen Schäden an Backöfen, Keks- u. Waffelofen der Grafschafter Brotfabrik, Rechtsstreit Schütten gegen Rheinpreußen, 1932; 93
      Schütten
      Grafschafter Brotfabrik
      Zeche Rheinpreußen
    - Gutachten über den Ringofen der Ziegelei Ten-Eschen in Hoensbrock (kein Bergschaden der Oranje Nassau Mijnen), 1934; 94
      Ten-Eschen Ziegelei
      Oranje-Nassau-Mijnen
    - Beweissicherungsgutachten über den Backofen des Bäckermeisters Hermann Frenzle, Püttlingen, Markstr. 17 (Saargruben), 1933; 95
      Frenzle, Hermann
      Püttlingen
    - Beratung der Verwaltung der Saargruben AG in einem Rechtsstreit wegen Bergschäden, 1934; 96
      Saargruben AG
    - Gutachten zur Frage der Minderwertermittlung im Bergschadenrechtsstreit Peter Hoff, Heiligenwald, gegen die Saargruben AG, 1936; 97
      Hoff, Peter
    - Die Bemühungen des Ruhrbergbaus um die Erhaltung der Landschaft, in: Glückauf, 1950; 299
  - Gutachten über Fragen der Wassergewinnung / Sicherung von Wassergewinnungsanlagen
    - Gutachten über die Möglichkeit eines Abbaus unter dem Wasserwerk der Stadt Essen, Essen-Überruhr, 1952; 98; Vorgutachten von Bezirksgeologe Bode u. Direktor Wilms (RWW)
      Bode, H.
      Wilms
      Wasserwerk Essen
    - Unterlagen zum Gutachten über den Abbau unter dem Essener Wasserwerk, 1944 - 1952; 99
    - Gutachten über die Unterbauung des Wassergewinnungsgeländes in der Gemeinde Altendorf durch die Zeche Heinrich, mit Unterlagen, 1949; 100; Rechtsgutachten von Gustav Heinemann: Kostenausgleich für Sicherungsmaßnahmen von der Langenbrahm AG an den Wassergewinnunganlagen der Stadt Essen in Essen-Überruhr, 1957, mit Stellungnahme Schaal, 1958
      Heinemann, Gustav
      Schaal, Rudolf
      Zeche Heinrich
      Langenbrahm AG
    - Stellungnahme zum Bau einer Flußkläranlage u. der Verlegung der Ruhr bei der Henrichshütte in Hattingen (Vertrag Ruhrverband - Ruhrstahl AG), 1958; 101
      Kläranlage
      Ruhrverband
      Ruhrstahl-Aktiengesellschaft <Hattingen>
    - Stellungsnahme zur Gefährdung der Stollenpanzerung der 3. Ausbaustufe der Wasserkraftanlage Schluchseewerk durch natürliche Bodenbewegung, 1950; 102
      Bodensenkung
      Wasserkraftanlagen
      Schluchseewerk
    - Geologisches Gutachten über die Lage des Staudamms der unteren Versetalsperre b. Lüdenscheid, mit Schriftwechsel, 1938; 103
      Versetalsperre
    - Geologisches Gutachten über den Stauteich der Wurag AG, Hohenlimburg im Nahmerbachtal, 104
      Wurag AG
    - Untersuchung über die Möglichkeit einer Wiederauffindung des Wassers im Schwelmer Brunnen, 1927; 105
  - Persönliche Dokumente von Karl Oberste-Brink
    - Persönliche Notizen, Nachrufe, Lebensdaten, Schriftwechsel in einem Streitfall, Schriftwechsel aus der Schul- u. Studienzeit; Verzeichnis der Bibliothek von Oberste-Brink, 1949 - 1966; 106; Fotos von Karl Oberste-Brink
    - Ansprachen, Pressenotizen zur Verleihung des großen Verdienstkreuzes am 20.5.1954; Glückwünsche zum 70. Geburtstag am 15.6.1955 und zum 75. Geburtstag am 15.6.1960; Glückwünsche zum 50-jährigen Dienstjubiläum am 22.3.1961, 1954 - 1961; 107
      Orden, Ehrenzeichen
      Jubilarehrungen
    - Glückwunschadressen u. Urkunden, 1914 - 1951; 108; Urkunde der Promotion an der Universität Münster v. 25.4.1914; Urkunde über die Ernennung zum Mitglied der Kaiserlichen Deutschen Akademie der Naturforscher in Halle, 21.6.1941; Urkunde über die Ernennung zum Ehrenmitglied des Deutschen Markscheider-Vereins, 28.4.1955; Glückwunschadresse zum 25-jährigen Dienstjubiläum, 22.3.1936; Glückwünsche zum 40-jährigen Dienstjubiläum am 22.3.1951 von den Bauabteilungsleitern u. von Weddige (Klosterbusch) sowie den Mitarbeitern der Abteilung G; Urkunde über die Verleihung des Grades Dr. rer. nat. e. h. der Bergakademie Clausthal v. 16.6.1950; Glückwünsche der Emschergenossenschaft zum 65. Geburtstag, 1950
      Weddige, Alfred
    - Glückwunschadressen u. Urkunden, 1951 - 1955; 109; Erinnerungsblatt der Stadt Essen zur Jahresversammlung des Deutschen Gas- u. Wasserfachs, Mai 1952; Urkunde über die Ernennung zum Mitglied der Deutschen Akademie für Städtebau u. Landesplanung v. 25.8.1953; Glückwünsche zum 40-jährigen Dienstjubiläum am 22.3.1951 der Ausschüsse des Bergbau-Vereins u. des Markscheidervereins Bochum; Glückwunschadresse der Emschergenossenschaft zum 70. Geburtstag am 22.3.1955; Urkunde über die Ernennung zum Ehrenmitglied der Deutschen Geologischen Ges. v. 15.6.1955
    - 2 Fotoalben von der Befahrung der Zeche Dannenbaum am 26.5.1952 und von der Befahrung der Zeche Beeckerwerth durch den Bergausschuß der GBAG am 25.6.1952, 110; Sitzung des Bergausschusses der GBAG in Hamborn am 22.10.1952
      Zeche Dannenbaum
      Zeche Beeckerwerth
    - Fotoalbum vom Besuch Schleswig-Hosteins mit der Arbeitsgemeinschaft Deutsches Schleswig am 1.9.1953, 111
      Arbeitsgemeinschaft Deutsches Schleswig
    - 2 Fotoalben von der Aufsichtsratssitzung der Constantin der Große BAG am 27.1.1956 in Neuenrade u. vom neuen Gesundheitshaus, 112
      Gesundheitshaus
      Constantin der Große Bergbau-Aktiengesellschaft
    - Fotoalbum von der Inbetriebnahme der dritten Emschermündung am 4.10.1949, 1949 - 1953; 113; Besichtigung der neuen Emschermündungsstrecke am 22. November 1949; Versenkung der Mündungsrohre in den Rhein, Dezember 1950; Inbetriebnahme der Emscherflusskläranlage am 30. Oktober 1953
      Emschergenossenschaft
    - Fotoalbum aus Anlaß der Verleihung des großen Verdienstkreuzes des Verdienstordens der Bundesrepublik Deutschland am 25.5.1954, 114; Fotos der Gratulanten; Quelle und Mündung der Emscher, Flussverläufe, Pumpwerke, Kläranlagen, Entphenolungsanlagen, Emscherhaus, Wohnhäuser, Gemüseanbau, Hühnerfarm, Obstplantagen; Aufnahmen v. 16.1.1957: Überreichung eines Gemäldes von Oberste-Brink, wahrscheinlich Amtsübergabe an Walter Tengelmann (Vorsitz in der Emschergenossenschaft)
      Tierhaltung
      Tengelmann, Walter
    - Fotoalbum aus Anlaß des 50-jährigen Dienstjubiläums bei der GBAG am 22.3.1961, mit Fotos von Gratulanten, 115
    - Fotoalbum zum 80. Geburtstag am 15.6.1965, überreicht von der Emschergenossenschaft (Vorsitzender: BA Lenhardts, Nachf. von Walter Tengelmann), 116; Bilder von Bauwerken der Emschergenossenschaft mit erläuterndem Text
      Lenhardts, Rudolf
    - Oberste-Brink, Karl: Dichtkunst u. Geologie, in: Das Werk, Nr. 1, 1924, 117
  - Fotosammlung von Karl Oberste-Brink
    - Geologisch-theoretisches Bildmaterial
      - Abbildungen zum Vortrag Oberste-Brink's im Geologischen Ausschuß v. 9.12.1962, 120; Dias, theoretisch-schematisch, mit geologischen Besonderheiten speziell für die Räume Gelsenkirchen, Essen, Bochum, Dortmund; Verzeichnis
      - Klüfte u. Schlechten, 121; Fotos; Karten; Darstellungen zu Kluft- u. Schlechtensystemen, allgemein und regional differenziert; Zahlentafeln zu Kluft- u. Schlechtensystemen
      - Geologische Schichtungen, 122; Fotos aus einer Ziegelei b. Dortmund-Eving; Fotos der oberen Kreide b. Beckum; Foto: Sauerwasserkalk u. mächtige Lößlehmdecke; Karte der Mächtigkeit der weißen Mergel des Labiatus Pläners im Ruhrkohlenbezirk; Schaubild zur Tektonik des Flözes Sonnenschein b. Harpen u. Witten
        Zeche Sonnenschein
        Flöz Sonnenschein
      - Verschiedenes, 123; Musterblatt für Bezeichnung von Markscheiden, Profilebenen usw.; Abbaustrecken-Skizze; Zahlenschaubild (unbestimmbar)
    - Theoretisches Material zur Bergschädenproblematik
      - Senkungsvorgang (schematische Darstellung), 1917 - 1951; 124; Wechsel des Bruchwinkels in verschiedenartigen Gebirgsschichten; Senkungen in Oberschlesien (nach Hoffmann), Diagramm 1928-1942; Senkungen u. Zerrungen einer Kläranlage 1936-1951; Zeichnung zum Seitendruck; Diagramm (engl.) zu Gebäudeschäden (1917-1921); Darstellung zu günstigen Konstruktionselementen; Grundriß eines viergeschossigen Reihenhauses mit Zerrungssicherung in der Kellersohle
    - Bergschäden (Fotosammlung Oberste-Brink)
      - Bergschäden an Anlagen
        - Rohre, Leitungen usw., 1933 - 1936; 125; Gepreßte Rohrleitung (nicht exakt lokalisierbar); Rohrzerrung (nicht exakt lokalisierbar); Überbrückung einer Erdgasleitung; Skizze einer Art Abflußanlage
          Gasfernleitungen
          Kanalisation
        - Schienenführung von Straßenbahnen, 1919 - 1939; 126; Nicht klar auszumachende Schäden (Castrop-Rauxel, Wanne-Eickel; Bruckhausen, nicht lokalisierbar); Pressungsschäden (Zeichnung, Fotos)
          Straßenbahnen
        - Straßen, Wege, Brücken usw., 1912; 127; Straßen- bzw. Wegschäden (nicht lokalisierbar); Gehwegschäden (schwer lokalisierbar); Schäden am Übergang Straße - Gehweg (nicht lokalisierbar); Brückenschäden; Fußwegbegrenzungsschäden; Tagesbrüche (u. a. auf der Alb b. Schopfloch)
          Tagesbrüche
        - Bergschäden an äußeren Gebäudeelementen, 128; Eingang (Essen-Beethovenstr.); Aufgang (Essen-Victoriaschule); Schäden am Mauerwerk (Essen-Beethovenstr.); Kloster Gelsenkirchen-Ückendorf; Schaden an einem nicht bestimmbaren Teil
          Essen, Beethovenstr.
      - Bergschäden an (Wohn-) Gebäuden
        - Oberhausen-Osterfeld; nicht lokalisierbar, 129
        - Türöffnungen (v. a. Druck- u. Preßschäden), 1919 - 1939; 130; In Gelsenkirchen; nicht lokalisierbar
        - Spezielle Bergschadensformen, 1910 - 1912; 131; Bruchbildung (Duisburg-Beeck, Ostackerweg); Pressungsschäden (nicht lokalisierbar); Risse (Duisburg-Hamborn, Königstr. 66 und Walsum, Schwanstr.); Zerrschaden (nicht lokalisierbar)
          Duisburg, Königstr.
          Walsum, Schwanstr.
          Duisburg, Ostackerweg
        - Innenräume, 132; Dortmund, Drusenbergschule; Bochum, Liboriusstr.
          Drusenbergschule
          Bochum, Liboriusstr.
      - Bergschäden an lokalisierbaren (Wohn-) Gebäuden
        - Bergschäden, 1945; 133; Essen-Katernberg (ein Landschaftsfoto); Essen-Stoppenberg; Essen, Markgrafenstr.; Essen, Steelerstr. am Wasserturm; Gelsenkirchen-Horst; Gelsenkirchen, Fürstinnenstr.; Gelsenkirchen, Wagnerstr.; Gladbeck, Brinkerfeld; Gladbeck, Charlottenstr.; Gladbeck, Elfriedenstr.; Gladbeck, Horsterstr.; Gladbeck, Rethelstr.
          Essen, Markgrafenstr.
          Essen, Steeler Str.
          Gelsenkirchen, Fürstinnenstr.
          Gelsenkirchen, Wagnerstr.
          Gladbeck, Brinkerfeld
          Gladbeck, Charlottenstr.
          Gladbeck, Elfriedenstr.
          Gladbeck, Horster Str.
          Gladbeck, Rethelstr.
        - Kriegs- und/oder Bergschäden, 134; Essen, Annastr.; Essen, Klarastr.; Essen, Kronprinzenstr.; Essen, Rosastr.; Essen, Paulinenstr.; Essen, Schornstr.; Essen-Stoppenberg; Wanne, Gabelsbergerstr.
          Essen, Annastr.
          Essen, Klarastr.
          Essen, Kronprinzenstr.
          Essen, Rosastr.
          Essen, Paulinenstr.
          Essen, Schornstr.
          Wanne, Gabelsbergerstr.
        - Frostschäden an Mauerpfeiler u. Gehweg, 135
      - Berg- und andere Schäden an öffentlichen und Industriebauten
        - Kirchen, 136; Rees; Witten, Gedächtniskirche, Innenansicht
        - Industrieanlagen, 137; Gelsenkirchen, Eisenwerk Orange (v. a. Pressung); Walsum (eine Innenansicht); nicht lokalisierbare Torteile
          Orange Eisenwerk
        - Öfen, 138; Ringofen Schonnebeck; Ziegelei Wattenscheid u. a.
          Ziegelei Wattenscheid
      - Zechengebäude
        - (Verwaltungs-) Gebäude/Werksgebäude, 1950 - 1960; 139; Lohnhalle der Zeche Nordstern; Eingang der Zeche Holland; nicht lokalisierbar
          Lohnhalle
          Zeche Nordstern
          Zeche Holland
        - Beispiel Witten, 140; Schacht Franziska I/II; Wetterschacht Hamburg-Ringeltaube; Verwaltungsgebäude Hamburg u. Franziska
          Wetterschacht
          Zeche Franziska
          Zeche Hamburg-Ringeltaube
        - Siedlungsgebäude, 1919 - 1945; 141; Auguste Victoria (Nissenhütten); Bonifacius; Baumschule; Helene b. Witten; Hiesfelderbruch (Ledigenheim); Preußen (Luftbild); Zollverein; Grundriß einer Siedlung
          Nissenhütten
          Ledigenheim
          Zeche Auguste Victoria
          Zeche Bonifacius
          Zeche Helene <Steinkohlenbergwerk, Essen>
          Zeche Preussen